【裁判字號】    94,訴,853
【裁判日期】    950315
【裁判案由】    常業詐欺等
【裁判全文】
臺灣士林地方法院刑事判決               94年度訴字第853號
公  訴  人  臺灣士林地方法院檢察署檢察官
被      告  丁○○
上列被告因常業詐欺等案件，經檢察官提起公訴（94年度偵字第
7687號、第9010號），經本院訊問被告後，被告為有罪之陳述，
本院合議庭裁定認本件宜由受命法官獨任進行簡式審判程序，判
決如下：
    主  文
丁○○共同連續行使偽造私文書，足以生損害於他人，處有期徒
刑壹年貳月。附表三編號1 至17號所示文書上偽造之「己○○」
署押共拾伍枚、印文共拾柒枚，偽造「己○○」名義之彰化銀行
存摺壹本、偽造「己○○」印文之彰化銀行取款憑條陸張均沒收
。又連續幫助以犯意圖為自己不法之所有，以詐術使人將本人之
物交付之罪為常業，處有期徒刑陸月。應執行有期徒刑壹年陸月
。附表三編號1 至17號所示文書上偽造之「己○○」署押共拾伍
枚、印文共拾柒枚，偽造「己○○」名義之彰化銀行存摺壹本、
偽造「己○○」印文之彰化銀行取款憑條陸張均沒收。
    事  實
一、丁○○於民國（下同）93年11月間經由陳清雷（現由本院另
    案審理中）告知獲悉，其與蘇俊任（現由本院另案審理中）
    二人以蒐購人頭電話及人頭帳戶，並出售予「阿呆」、「麥
    克」、「熊貓」、「阿雀」、「小陳」、「小胖」、「勝利
    」等常業詐欺集團成員使用而牟利，而該詐欺集團即利用蘇
    俊任、陳清雷所提供之人頭電話、人頭帳戶作為詐欺取財犯
    罪之工具，丁○○竟因缺錢花用，而基於幫助該詐欺集團向
    人詐取財物之概括犯意，先於93年11月24日申請臺灣中小企
    業銀行臺北分行帳號00000000000 號帳戶，隨即以每本帳戶
    （含存摺、提款卡、密碼）新台幣（下同）1,500 元之價格
    ，販售予陳清雷，並由陳清雷轉交蘇俊任保管；復於94年1
    月間同意將原登記在李婉綺（另案於本院審理中）名下如附
    表一編號1 至5 所示5 支室內電話，過戶移轉至丁○○本人
    名下，並於附表一所示過戶時間，以附表一所示之6 線室內
    電話25,000元之價格出售陳清雷，由陳清雷轉交蘇俊任保管
    。蘇俊任取得上揭帳戶及電話後，即轉售予上開詐欺集團使
    用。94年1 、2 月間該常業詐騙集團之不明人士，於如附表
    二所示之時間，分別以如附表二所示之方式，詐騙如附表二
    所示之被害人，致各該被害人因而陷於錯誤，依指示將附表
    二所示之金額匯款至附表二所示帳戶內，並旋遭提領一空。
二、丁○○明知蘇俊任、陳清雷二人欲偽造他人國民身分證、駕
    駛執照等證件，用以申請銀行帳戶盜賣他人股票，竟共同基
    於意圖為自己不法所有、偽造公印文、偽造印文、行使偽造
    文書之犯意聯絡，於94年2 月2 日，由丁○○提供己有之照
    片予陳清雷，再由陳清雷轉交蘇俊任，蘇俊任隨即委由不詳
    年籍姓名綽號「陳先生」之成年男子，以每張偽造身分證、
    駕駛執照新臺幣（下同）1 萬5,000 元至2 萬元之價格，由
    「陳先生」於不詳地點，在國民身分證上偽造「內政部印」
    之公印文，駕駛執照上偽造「交通部駕駛執照製發之章」之
    印文，復黏貼丁○○之照片於其上，而完成偽造「己○○」
    名義之國民身分證、駕駛執照各1 張，「陳先生」並於不詳
    地點偽刻「己○○」之印章，足生損害於真正名義人己○○
    、戶政機關核發國民身分證之正確性及交通部關於汽車駕駛
    管理之正確性。嗣「陳先生」將偽造之「己○○」國民身分
    證、駕駛執照及印章交付蘇俊任後，陳清雷即要求丁○○必
    須勤練「己○○」之簽名字跡，三人並基於概括犯意，推由
    丁○○於94年2 月24日持偽造「己○○」之身分證、駕駛執
    照及印章，分別前往台北市○○○路○ 段213 號3 樓金鼎綜
    合證券股份有限公司松山分公司（下稱金鼎證券公司）及同
    上址1 樓之彰化商業銀行西松分行（下稱彰化銀行），接續
    偽造「己○○」之署押及印文於附表三編號1 至4 所示之金
    鼎證券公司帳號000000-0號存摺帳戶申請書、徵信資料、契
    約書上（合計署押2 枚及印文5 枚）、證券存摺領取單上（
    署押及印文各1 枚）及附表三編號13至15號所示之彰化商業
    銀行西松分行帳號00000000000000號帳戶之顧客資料卡、印
    鑑卡、委託書上（合計署押及印文各3 枚），表示以「己○○」名義申請開戶及以該印鑑作為提款憑證之意，而偽造該
    私文書，並連同偽造之「己○○」國民身分證、駕駛執照（
    金鼎證券公司部分未行使駕駛執照）交付各該公司承辦人員
    而行使之，申請取得偽造之「己○○」名義金鼎證券集中保
    管存摺及彰化銀行西松分行活期儲蓄存款存摺各1 本，足以
    生損害於金鼎證券公司、彰化銀行核開帳戶業務之正確性及
    「己○○」本人。丁○○復於翌日（即94年2 月25日）前往
    位於台北市○○路○ 段96號2 樓致和證券股份有限公司臺北
    分公司（下稱致和證券台北分公司），申請「己○○」之證
    券集中保管存摺遺失手續，偽造己○○之署押及印文於附表
    三編號9 、10、12所示之存摺掛失登錄申請書、補發存摺申
    請書（合計署押2 枚、印文4 枚）上，並連同偽造之「己○○」國民身分證交付該公司承辦人員行使之，申請補發取得
    己○○在致和證券公司帳號0000- 0000000 號之證券集中保
    管存摺1 本，足以生損害於致和證券公司對於股票帳戶管理
    之正確性及「己○○」本人。丁○○復受蘇俊任、陳清雷指
    示，於94年3 月3 日前往致和證券臺北分公司，偽造己○○
    之署押及印文各1 枚於存券匯撥申請書上，申請將己○○委
    託保管之證券全數匯撥至金鼎證券公司上揭帳號帳戶內，致
    致和公司員工王維、劉純敏誤認丁○○為「己○○」本人、
    而依丁○○之申請，將己○○委託保管之證券亞泥股票951
    股、聯電股票8 萬6,162 股、臺灣積電股票14萬6,467 股、
    華邦電子股票4 萬6,36 6股、宏碁股票2,105 股、華碩電腦
    股票5,568 股、太子建設股票4 萬股、華南金股票1,000 股
    ，全數匯轉至上開偽造「己○○」名義之金鼎證券公司帳戶
    內，因而詐得上揭己○○所有之股票；丁○○隨即於翌日（
    即94年3 月4 日），前往金鼎證券松山分公司，接續偽造「
    己○○」之署押及印文於附表三編號5 、6 所示之聲明書合
    法擁有交易密碼聲明書及證券商電子交易帳號委託買賣有價
    證券同意書上（署押及印文各2 枚），而取得語音下單之密
    碼，並於同日下午在金鼎證券公司於附表三編號8所 示之委
    託書上接續偽造「己○○」之署押3 枚，當面持之行使委託
    金鼎證券營業員賣出宏碁等3 種股票（但未成交）。蘇俊任
    、陳清雷、丁○○於取得語音交易密碼後，自94年3 月7 日
    起至94年3 月15日止，連續以語音下單電子交易方式，出售
    上揭詐得之股票，賣出之股款合計10,772,033元，均存入上
    揭偽造之己○○彰化商業銀行西松分行之帳戶內，並由蘇俊
    任以電話通知何信煖（此部分之犯行，業經檢察官另案為不
    起訴處分確定）陸續將款項提領而出，得款684 萬元瓜分花
    用，足生損害己○○本人及致和證券公司、金鼎證券公司、
    彰化商業銀行對於股票帳戶及金融帳戶管理及交易之正確性
    。
三、丙○○、壬○○明知丁○○夥同蘇俊任、陳清雷共同詐騙取
    得己○○所有寄放於致和證券臺北分公司之股票，並將股票
    售得之款項，另行存放在彰化商業銀行西松分行上揭帳戶內
    ，竟與丁○○共同意圖為自己不法所有及偽造文書之犯意聯
    絡，於94年3 月14日，由壬○○前往臺北市松山區○○○路
    ○ 段213 號「彰化商業銀行西松分行」協助丁○○，趁丁○○受蘇俊任、陳清雷之指示，前往銀行辦理語音轉帳申請，
    取得「己○○」之彰化商業銀行西松分行之銀行存摺、印鑑
    章之機會，由丁○○蓋用偽造「己○○」之印鑑章於七張空
    白之「彰化銀行存款存摺類取款憑條」之「付訖戳記」欄內
    ，並於其中一張「彰化銀行存款存摺類取款憑條」上填寫「
    伍拾萬元」金額後，交由壬○○代為提領款項，壬○○從丁○○手中取得上揭七張蓋有「己○○」印鑑章之取款憑條後
    ，利用其中1 張取款憑條在提領金額欄上另填寫「陸拾萬元
    正」及密碼「3366」，完成偽造「己○○」名義之取款憑條
    之私文書，持之向彰化商業銀行西松分行承辦提款業務員工
    向芳儀提領60萬元，致向芳儀誤認壬○○即己○○本人，誤
    將款項交付壬○○，總計詐得60萬元，足以生損害於己○○
    本人之權益及彰化銀行對於金融帳戶管理及交易往來之正確
    性。壬○○取得款項後，於同日在彰化商業銀行西松分行內
    ，隨即偽造「己○○」之署押1 枚於彰化銀行匯款申請書上
    並持之行使，將詐得之款項60萬元匯入其所有中華商業銀行
    帳號00000000000000號之帳戶內，並於翌日將詐得之60萬元
    領出交付丙○○保管，壬○○分得其中20萬元，其餘款項則
    由丙○○花用殆盡。
四、案經己○○、甲○○、乙○○、庚○○、辛○○、戊○○訴
    由臺北市政府警察局報告暨臺灣士林地方法院檢察署檢察官
    本署自動檢舉偵查起訴。
    理  由
壹、程序事項：
    本件被告丁○○所犯並非死刑、無期徒刑、最輕本刑為3 年
    以上有期徒刑之罪或高等法院管轄第一審案件，其於準備程
    序進行中，先就被訴事實為有罪之陳述，經告知其簡式審判
    程序之旨，並聽取公訴人及被告之意見後，本院合議庭依刑
    事訴訟法第273 條之1 第1 項之規定，裁定由受命法官獨任
    進行簡式審判程序，合先敘明。
貳、實體事項：
一、按被告以外之人於審判外之言詞或書面陳述，除法律有規定
    者外，不得作為證據。前項規定，於法院以簡式審判程序或
    簡易判決處刑者，不適用之，刑事訴訟法第159 條定有明文
    。
二、認定犯罪事實所依據之證據及理由：
  (一)犯罪事實一部分：
    1.被告丁○○之自白：被告丁○○於警詢、檢察官偵查中及
      本院審理中自白上述犯罪，其任意自白核與下列事證相符
      ，自應採為證據。
    2.人證：
    證人蘇俊任於警詢及偵查中證述（94年偵字第3636號卷1
      第9 至16頁警詢及第229 至232 頁偵訊筆錄）：警方查獲
      之大批電話卡是我向綽號蔡董（即陳清雷）等人所購得，
      購得之電話包括行動電話及地面電話，是用來轉買給客戶
      ，向我購買電話之客戶，據我所知有部分是用來詐騙他人
      。我有刊登跳蚤雜誌，提供的詐騙集團有「阿呆」、「麥
      克」、「熊貓」、「阿雀」、「小陳」、「小胖」，陳清
      雷幫我收購存摺、行動電話、室內電話轉賣給我，賣給我
      之價格為銀行存摺每本3 千5 百元、郵局每本5 千5 百元
      、SIM 卡每片2千5百元、市內電話每線1 萬元。我自93年
      8 月中旬開始向陳清雷收購，存摺約60餘本、SIM 卡約40
      餘片、市話約30餘等語。
    證人陳清雷於警詢及偵查中證述（見94年偵字第9010號第
      29至33頁警詢筆錄、94年偵字第3636號卷2 第85至86頁偵
      訊筆錄)：自93年11月中旬在西門町開始收購郵局、銀行
      帳戶存摺。曾向丁○○等人收購郵局、銀行存簿及行動電
      話門號、市區電話號碼。每本郵局存簿及金融卡收購3000
      元，銀行存簿及金融卡收購2000元，行動電話每支門號10
      00元，市區電話門號每支2000元。我所收購之人頭帳戶及
      人頭電話有一部是轉售給周董另一部份看報紙找有需要的
      客戶，銀行存摺每本賣2500元，人頭電話每個門號賣3000
      元等語。
    證人李婉綺於偵查中證述：（94年偵字第3636號卷2 第16
      6 至168 頁）：我之前申請的市內電話是李治維有跟我說
      「周董」有事情請我幫忙，他說「周董」因為有事情，不
      能申請電話，那時候「周董」有幫李治維一些經濟上金錢
      ，因為李治維是朋友，所以我就把身分證、健保卡交給李
      治維。一共申請12線，在台北市○○路153 號3 樓，那是
      個電動玩具店的檯子儲藏室，裝好後是李治維報搖轉密碼
      給「周董」。基隆的電信局打電話告訴我說，之前電話有
      被詐欺使用，他要幫我把線拔掉，看我是要換掉或過戶給
      人家，我接到那通電話後我很緊張，我馬上告訴李治維說
      要趕快過戶給人家。後來全部的線都過掉了，過給1 個叫
      「丁○○」，另外1 個我不知道是誰。過戶時我有去，李
      治維有陪我去，他跟「周董」講，「周董」跟那個要過戶
      的人約在中華電信見面等語。
    證人即被害人甲○○於警詢證述（見94年偵字第7687號第
      87、88頁警詢筆錄）：有一位不詳女子稱是伊朋友阿婉要
      向伊借錢借16萬說明天會還，並告訴伊匯至帳號00000000
      000，依其指示匯款至指定之帳號，於21日5 點與阿婉聯
      絡後才知受騙。經警方查證後00000000000 之帳號為臺灣
      中小企業銀行台北分行，其行址為臺北市○○○路○段72
      號，帳戶戶名為丁○○。
    證人即被害人乙○○於警詢證稱（見94年偵字第7687號第
      91頁警詢筆錄）：94年2 月27日11點8 分伊接獲1 通簡訊
      通知中國信託之信用卡逾期繳費，並留下電話00000000與
      其聯絡，伊打電話與對方聯絡後，有1 男子問伊12月份是
      否有申請中國信託三合一信用卡，且有2 筆消費共計3980
      0 元記錄，伊稱沒有，對方說伊身分遭人冒用，要再撥打
      另一支電話00000000，依其指示打去後對方自稱反詐騙機
      構陳組長，對方要伊先查看帳戶餘額是否還有錢，查詢後
      對方教伊先將錢領出來防止再遭人盜領，之後對方給伊一
      個帳戶號碼：000000000000（中國信託商銀）要伊將8200
      0 元存入，所以伊於94年2 月27日下午4 點匯款至其指定
      帳戶內。
    證人即被害人庚○○於警詢證述稱（94年偵字第7687號第
      94頁警詢筆錄）：94年2 月19日11點5 分遭人電話假退錢
      詐騙，電話中說本人有一筆錢可退，且以掛號多次通知不
      到，所以伊撥00000000轉9 與一位自稱陳先生聯絡，對方
      要伊操作提款機以方便他們將退錢金額轉匯至伊帳戶中，
      是由伊台北富邦銀行帳戶00 0000000000 轉匯至台北國際
      商業銀行帳戶0000000000000 ，共轉帳99650元。
    證人即被害人辛○○於警詢證稱（見94年偵字第7687號第
      96、97頁警詢筆錄）：於94年2 月26日下午4 點30分收到
      簡訊，內容為信用卡卡費催繳通知並留電話00000000，對
      方告知伊身分證外洩請伊打00000000，伊就再打這隻電話
      是一位叫陳主任接聽，他叫伊到郵局查詢，查詢後他就叫
      伊把錢轉至0000000000000000帳戶是中國信託商業銀行，
      53000元。
    證人即被害人戊○○於警詢證稱（見94年偵字第7687號第
      101 頁警詢筆錄）：94年2 月19日10點接到一通電話說有
      一封雙掛號健保退費信件未收，叫伊打00000000轉9 分機
      ，一名自稱中央銀行服務員說確實有一筆退費已過3 個月
      ，可到提款機操作，於是伊到新店市○○路○段華南銀行
      提款機處依照指示操作，我共轉出二筆現金，帳號均為00
      00000000000000000 ，台北國際商業銀行新莊分行，共被
      騙138531元。
    3.書證：
    華南商業銀行交易明細表影本2 紙（94年偵字第7687號第
      102 頁）。
    中華電話股份有限公司臺灣北區電信分公司雙和營運處94
      6 月28日雙服（94）字第A211號函附附表一所示申裝電話
      資料表。
    中華電信（固網室內）資料查詢1份。
    臺灣士林地方法院檢察署本署93年度監字第298 號、93年
      監續字第304 、309 、315 、325 、34 9號、94年度監續
      字第4 、23、45、46、51、54、57號卷之監聽譯文及錄音
      帶。
    臺灣中小企業銀行臺北分行94年9 月27日94台北字第0056
      7 號函附被告丁○○申請帳號00000000000 號帳戶之申請
      身分證件、交易明細表。
    中國信託商業銀行94年9 月29日中信銀集作000000000075
      號函附戶名「宋忠誠」、帳號000-0000000000000 號帳戶
      帳戶之申請書、身分證、印鑑卡、交易明細表（附表二編
      號二之詐騙帳號）。
    中國信託商業銀行94年10月13日中信銀集作000000000051
      號函附戶名「陳臆文」、帳號000-0000000000000 號戶之
      申請書、身分證、交易明細表（附表二編號四之詐騙帳號
      ）。
    台北國際商業銀行新莊分行94年10月4 日北商銀新莊（09
      4） 字第00059 號函附戶名「徐木新」、帳號000-000000
      0000000 號帳戶之申請人資料、身分證、交易明細表（附
      表二編號三、五之詐騙帳號）。
    4.綜上積極證據，上述犯罪事實已得確切之證明，被告此部
      分犯行堪以認定，應依法論罪科刑。
  (二)犯罪事實二部分：
    1.被告丁○○之自白：被告於本院審理中自白上述犯罪事實
      ，其任意自白核與下列事證相符，自應採為證據。
    2.人證：
    證人即共犯蘇俊任於警詢、偵查及本院另案審理時證述（
      見94年偵字第9010號第22至25頁警詢筆錄、94年偵字第36
      36號偵查卷第2 宗第66至69頁偵訊筆錄、本院94年度重訴
      字第12號95年2 月20日審判筆錄）：我上網向「陳仔」買
      有關己○○股票的資料，他教我如何做，要找1 個30至40
      歲的女子，我找陳清雷，陳清雷推薦丁○○，並提供相片
      做假的身份證，我叫陳清雷聯絡丁○○拿偽造己○○身分
      證到彰化銀行開立證券帳戶，開好後我叫丁○○拿偽造己○○的身分證去致和證券報己○○股票存摺遺失，並補發
      新股票存摺，事隔幾日後再叫丁○○拿偽造己○○身分證
      補辦的股票帳戶與彰化銀行帳戶去致和證券辦理移轉至金
      鼎證券集中保管戶，並交代丁○○找營業員，並利用電話
      輸入密碼下單操作買買，交代丁○○做的事，伊事先都有
      告知陳清雷。陸續盜賣己○○所有股票大約1 千多萬元，
      我分給丁○○70萬元（丁○○未經允許又叫他人將60萬元
      盜轉至中華商業銀行信義分行），總共130 萬，陳清雷20
      萬，何信煖200 萬等語。
    證人即共犯陳清雷於警局中證述（見94年偵字第9010號第
      29至33頁警詢筆錄）：蘇俊任找我說有一筆錢要進來，需
      要1 個人做人頭，好讓錢能轉入人頭帳戶內，蘇俊任說丁○○年紀相近，可找丁○○做人頭。蘇俊任以丁○○人頭
      相片交由偽造身份證集團製作葉揚惠身份證從事盜買股票
      ，丁○○可獲利25萬元，我從中介紹可獲利15萬元等語。
    證人即被害人己○○於警詢及偵查中之證詞（94年偵字第
      7687號第150、151頁警詢筆錄、第175至177頁偵訊筆錄）
      ：經由致和證券告知於94年3 月3 日其名下所有亞泥951
      股、聯電86162 股、台積電146467股、華邦電子46366 股
      、宏碁2105股、華碩電腦5568股、太子建設40000 股等全
      部被移到金鼎證券然後再賣出，計損失1 千1 百萬元左右
      。伊沒有在彰化銀行開帳戶也未遺失過身分證、印章，開
      戶時所填寫之資料非其本人所為等語。
    證人何信煖於偵查中之證詞（94年偵字第7687號第230 至
      233 頁偵訊筆錄）：己○○所有的錢都是蘇俊任叫我去領
      出來的。我不知道這些錢都是盜賣股票來的。我每天時間
      到老闆蘇俊任就打電話叫我去領錢，領完後再把錢全數交
      給蘇俊任等語。
    3.書證：
    被害人己○○致和證券公司臺北分公司證券集中保管戶原
      開戶檢附之身分證影本、申請書影本各1份。
    臺灣證券交易所股份有限公司94年3 月22日臺證密字第0
      940300168 號檢附金鼎證券公司松山分公司帳號000000-0
      號存摺帳戶申請書、身分證影本、證券存摺領取單、致和
      證券臺北分公司帳號0000-0000000號之證券集中保管存摺
      存摺掛失申請書、補發存摺申請書、整存匯撥申請書、匯
      撥轉入交易明細資料查詢單、金鼎證券公司當日賣出委託
      書、金鼎證券公司客戶交易資料表、彰化銀行西松分行集
      中買賣劃撥客戶轉帳清單影本各1 份。
    臺灣證券交易所股份有限公司94年3 月31日臺證密字第09
      40007205號函暨檢附查核報告書。
    致和證券公司94年3 月25日致臺灣證券交易所說明書。
    彰化商業銀行西松分行94年4 月13日彰西松字第0634 號
      函檢附戶名「己○○」、存款存摺帳號00000000000000號
      之顧客資料卡、申請時檢附之身分證及駕駛執照影本、交
      易往來明細表各1 份。
    被告蘇俊任、陳清雷、丁○○之監察通訊之電話通聯譯文
      表及錄音帶。
    彰化商業銀行印鑑卡、委託書影本各1份。
    己○○入出境查詢資料表1份。
    4.綜上積極證據，上述犯罪事實已得確切之證明，被告此部
      分犯行堪以認定，應依法論罪科刑。
  (三)犯罪事實三部分：
    1.被告丁○○之自白：被告於本院審理中自白上述犯罪事實
      ，其任意自白核與下列事證相符，自應採為證據。
    2.人證：
    證人即共犯被告壬○○於警詢證稱（見94年偵字第9010號
      第75、76頁警詢筆錄）：因丙○○告知丁○○被脅迫假扮
      葉小姐去彰銀盜領錢，但拿不到酬勞，所以叫我幫丁○○
      找機會領一些錢出來當酬勞，我於3月14日下午到南京東
      路5 段彰化銀行伺機幫忙，約3 點左右我在1 樓提款機旁
      等她，她就拿了約4 、5 張彰化銀行的空白取款憑條及1
      張簽好己○○的名字及蓋好己○○印章的取款憑條給我，
      我馬上就到2 樓櫃台填好金額辦理提款60萬元，之後電匯
      到我名下中華商業銀行信義分行戶頭內等語。
    證人即共犯被告丙○○於警局及偵查中證述（見94年偵字
      第9010號第57至60頁警詢筆錄、第181 、182 頁偵訊筆錄
      ）：丁○○說她做人頭的代價太低了，問我要不要當人頭
      ，說要去冒領別人的財產，可以賺25萬元，丁○○拜託我
      幫忙，她要拿密碼卡及本子給我，叫我去銀行當做不相干
      的人，她辦完之後要交給我，我說我不方便，我就找壬○○給他們認識，大約是在13日我介紹壬○○給丁○○認識
      ，要壬○○隔天配合丁○○到銀行去接丁○○當天領的密
      碼單與領款的存摺、印章等相關證件，但14日當天丁○○
      把本子交給蘇小姐，然後密碼寫在手上，蓋印鑑章蓋了7
      張取款條，2 張有簽名，5 張沒有簽名，金額沒有寫，告
      訴蘇小姐這樣就可領錢，我在附近公用電話等蘇小姐交密
      碼給我，我試了2 次發現密碼已更改，壬○○約過2 、3
      個鐘頭後打電話說要跟我見面，見面時她告訴我，她用丁○○交給她有簽名的提款單已轉帳60萬到她中華銀行帳戶
      裡，壬○○交給我40萬元，她自己留20萬元，本來要給丁○○20萬元，但因找不到她所以沒把錢交給她等語。
    3.書證：
    彰化商業銀行西松分行94年9 月2 日彰西松字第1562號檢
      附之「己○○」94年3 月14日提領60萬元之取款憑條1 份
      。
    彰化銀行匯款申請書、通訊底稿影本各1 份。
    偽造「己○○」名義之彰化商業銀行西松分行活期存款存
      摺及交易明細記錄影本各1份。
    偽造「己○○」印文之取款憑條影本6張。
    4.物證：
    偽造「己○○」名義之彰化商業銀行西松分行帳號000000
      00000000號之活期儲蓄存款存摺1 本。
    彰化商業銀行取款憑條6張。
    5.綜上積極證據，上述犯罪事實已得確切之證明，被告此部
      分犯行堪以認定，應依法論罪科刑。
三、論罪及科刑之理由：
  (一)按金融帳戶為個人之理財工具，一般民眾皆可自由申請開設
    金融帳戶，並無任何特殊之限制，且得同時在不同金融機構
    申請多數存款帳戶使用，並無借用他人帳戶使用之必要。另
    「衡諸一般常情，任何人均可辦理金融帳戶存摺使用，如無
    正當理由，實無借用他人存摺使用之理，而金融存摺亦事關
    個人財產權益之保障，其專有性甚高，除非本人或與本人親
    密關係者，難認有何理由可自由流通使用該存摺，一般人均
    有妥為保管及防止他人任意使用之認識，縱特殊情況偶需交
    付他人使用，亦必深入瞭解用途及合理性，始予提供，且該
    等專有物品如落入不明人士手中，而未加以闡明正常用途，
    極易被利用為與財產有關之犯罪工具，此為吾人依一般生活
    認知所易於體察之常識，而有犯罪意圖者，非有正當理由，
    竟徵求他人提供帳戶，客觀上可預見其目的，係供為某筆資
    金之存入，後再行領出之用，且該筆資金之存入及提領過程
    係有意隱瞞其流程及行為人身分曝光之用意，一般人本於一
    般認知能力均易於瞭解」（最高法院93年度臺上字第31號判
    決意旨參照）。被告丁○○明知陳清雷向其蒐購之銀行存摺
    、提款卡、密碼及室內電話等有關個人財產、身分之物品，
    係提供予詐欺集團作為犯罪工具使用，竟願以不相當之對價
    出售，其自有幫助詐欺取財之故意甚明。且雖單憑上開被害
    人所述情節，固無法證明實施詐欺手法者即係被告本人，惟
    施以詐術之歹徒是撥打被告出售之室內電話向被害人詐取財
    物，被害人之金錢係被轉帳進入被告提供他人之帳戶，顯見
    向被害人施以詐術之歹徒，即係利用該帳戶、電話作為詐財
    之工具。又實際遂行上開詐騙手法者，經由刊登報紙分類廣
    告向外大量收集帳戶、人頭電話，且據本件附表二所示被害
    人多係因遭電話、簡訊通知退款或身份資料外洩等方式實施
    犯罪，顯見該實行詐騙手段者，應係從事反覆以同種類行為
    為目的之社會活動之職業性犯罪，核屬常業詐欺集團無訛。
    核被告丁○○就犯罪事實一部分所為，係犯刑法第30條第1
    項、第340 條之幫助常業詐欺罪。又被告丁○○先後2 次販
    售存摺、室內電話，幫助他人犯常業詐欺罪，時間緊接，且
    觸犯構成要件相同之罪名，顯係基於概括犯意為之，為連續
    犯，應以幫助常業詐欺罪一罪論（又被告所為連續幫助常業
    詐欺之犯行，均源於被告之貪圖小利，加以未諳法律及未深
    究後果之嚴重性，一時失慮所致，而被告實際所取得之價款
    非多，犯後又坦承犯行，本院認均以不予加重其刑為適當，
    併此敘明）。再其行為僅止於幫助，爰依刑法第30條第2 項
    之規定，按正犯之刑減輕之。又按刑法第28條之共同正犯，
    係指二人以上共同實施犯罪之行為者而言，幫助他人犯罪，
    並非實施正犯，在事實上雖有二人以上共同幫助殺人，要亦
    各負幫助殺人責任，仍無適用該條之餘地（最高法院三十三
    年度上字第七九三號判例參照），依上開判例意旨所示，被
    告丁○○與另案被告陳清雷、蘇俊任所犯幫助常業詐欺之犯
    行，應各負幫助常業詐欺責任，而不成立共同正犯。公訴人
    認被告丁○○就幫助常業詐欺部分，係與陳清雷、蘇俊任共
    同實施犯罪，應論以共同正犯云云，顯有誤會，附此敘明。
  (二)又按國民身分證、駕駛執照均屬於品行能力服務相類證書之
    一種，為刑法第212 條之特種文書。次按刑法上所謂公印或
    公印文，係專指表示公署或公務員資格之印信而言，即俗稱
    大印與小官章及其印文，最高法院69年度臺上字第693 號著
    有判例可資參照，是國民身分證上之「內政部印」屬同法第
    218 條第1 項之公印文，要屬無疑。又按刑法上所稱之公印
    ，係指表示公署或公務員資格之印信而言，如不足以表示公
    署或公務員之資格者，不得謂之公印，即為普通印章。上訴
    人等所偽造之「交通部公路總局監理處行車執照之章」，其
    機關全銜之下既綴有「行車執照之章」數字，其非依印信條
    例規定，由上級機關所製發之印信，以表示該機關之資格者
    甚明，自非公印（見最高法院69年台上字第1676號判例）。
    是駕駛執照上之「交通部駕駛執照製發之章」印文，其機關
    全銜之下，既綴有「駕駛執照製發之章」，僅為該機關內一
    部份之識別，不足以表示公署或公務員之資格者，似難屬印
    信條例所定，即非刑法第218 條第1 項所所指之公印文，而
    屬同法第217 條第1 項之印文。另偽造特種文書，並偽造其
    上所蓋用之印文，應分別成立刑法第212 條及第217 條第1
    項或第218 條第1 項之罪，並依同法第55條從一重處斷，亦
    有司法院34年11月22日院解字第3020號解釋及司法院大法官
    會議解釋第82號解釋意旨可資參照。故被告偽造「內政部印
    」及「交通部駕駛執照製發之章」之公私印文，分別係犯刑
    法第218 條第1 項之偽造公印文罪、同法第217 條第1 項之
    偽造印文罪。被告偽造國民身分證、駕駛執照後復持以行使
    ，係犯刑法第216 條、第212 條之行使偽造特種文書罪。又
    其偽造特種文書之低度行為為行使偽造特種文書之高度行為
    所吸收，不另論罪。又被告同時交付上開偽造之「己○○」
    國民身分證、駕駛執照向彰化銀行承辦人員行使，係一行為
    同時觸犯二個刑法第216 條、第212 條之行使偽造特種文書
    罪，為想像競合犯，應依刑法第55條前段之規定，論以一行
    使偽造特種文書罪處斷。被告先後3 次行使偽造之「己○○
    」之國民身分證之行為，時間緊接，所犯罪名相同，顯係出
    於概括之犯意為之，為連續犯，應依刑法第56條之規定以一
    罪論，並加重其刑。
  (三)另被告在附表3 所示之申請書、取款憑條等文件上偽蓋「己○○」印章或冒簽「己○○」之署押，均係表示以「己○○
    」名義申請開戶、補發存摺或領取密碼及作為取款憑證之意
    思，並均足以生損害於他人，均屬偽造私文書。其偽造私文
    書後復持以行使，並詐得己○○之股票後加以出賣，推由壬○○偽以「己○○」本人名義向彰化銀行領款，係犯刑法第
    216 條、第210 條之行使偽造私文書罪、刑法第339 條第1
    項之詐欺取財罪。其偽造「己○○」署押、印文之行為為其
    偽造私文書之階段行為，其偽造上開文書後復持以行使，偽
    造私文書之低度行為應為行使之高度行為所吸收，均不另論
    罪。被告先後多次行使附表3 編號1 至17號所示偽造之「己○○」名義之私文書、詐欺取財多次之行為，時間緊接，所
    犯罪名相同，顯係出於概括之犯意為之，均為連續犯，應分
    別依刑法第56條之規定以一罪論，並加重其刑。至其於同日
    、同一金融機關內行使偽造之同一名義人如附表3 之文書，
    要屬一行為之接續，僅成立一罪。又被告所犯上揭偽造公印
    文、偽造印文、連續行使偽造私文書、連續行使特種文書與
    連續詐欺取財罪間，有方法結果之牽連關係，為牽連犯，應
    依刑法第55條之規定，從情節較重之連續行使偽造私文書罪
    處斷。被告丁○○與蘇俊任、陳清雷、綽號「陳先生」之男
    子間就偽造公印文及偽造身分證、駕駛執照之偽造特種文書
    部分，及被告丁○○與蘇俊任、陳清雷就行使特種文書、行
    使偽造私文書、詐欺取財罪部分，另被告丁○○與丙○○、
    壬○○就行使偽造私文書罪、詐欺取財罪部分，均有犯意之
    聯絡及行為之分擔，為共同正犯。被告所犯上揭連續幫助常
    業詐欺罪與連續行使偽造私文書罪間，犯意各別，行為互殊
    ，罪名有異，應予分論併罰。
  (四)爰審酌被告前無犯罪紀錄，素行尚稱良好，為抵償債務而為
    本次犯行，其以偽造國民身分證申請開戶並盜賣股票之犯罪
    手法，危害財產交易安全，擾亂金融秩序甚鉅，且詐騙鉅額
    款項，對被害人所生危害甚大，惟迄今無法賠償被害人所受
    之損失，此外，復參酌被告之生活狀況、智識程度、犯後坦
    承犯行頗有悔意等一切情狀，分別量處如主文所示之刑，並
    定其應執行刑，以資懲儆。
四、沒收：
  (一)附表3 編號1 至17號所示偽造「己○○」之署押15枚及印文
    17枚，均應依刑法第219 條之規定宣告沒收；扣案之偽造「
    己○○」名義之彰化銀行存摺1 本，係被告所有犯罪所得之
    物，偽造「己○○」印文之彰化銀行取款憑條6 張，為被告
    所有供犯罪預備之物，業經被告供述在卷，均應依刑法第38
    條第1 項第2 款、第3 款之規定，併予宣告沒收。另偽造之
    「己○○」彰化銀行取款憑條既已沒收，其上偽造之「己○○」印文6 枚即無再宣告沒收之必要。至偽造之「己○○」
    國民身分證、駕駛執照各1 張及偽造「己○○」印章1 顆、
    偽造「己○○」之金鼎證券公司集中保管存摺1 本等物均未
    據扣案，尚無證據證明尚未滅失而仍屬存在，亦毋庸為沒收
    之諭知，均附此敘明。
  (二)被告出售予陳清雷、蘇俊任之臺灣中小企業銀行帳戶（000-
    00000000帳號）存摺、提款卡等物，均係被告所有且供犯罪
    所用之物，因未據扣案，且無證據足證現仍存在而未滅失，
    為免將來執行困難，爰不予宣告沒收。
五、起訴書原論罪法條固有援引幫助犯洗錢防制法第9 條第1 項
    之掩飾或隱匿因自己重大犯罪所得財物或財產上利益之罪，
    嗣經實行公訴檢察官當庭言詞聲明更正不再援用。且查：
  (一)按洗錢防制法之制定，旨在防止特定重大犯罪不法所得之資
    金或財產，藉由洗錢行為，諸如經由各種金融機關或其他交
    易管道，轉換成為合法來源之資金或財產，切斷資金與當初
    犯罪行為之關連性，隱匿犯罪行為或該資金不法來源或本質
    ，使偵查機關無法藉由資金之流向追查犯罪行為人，其所保
    護之法益為國家對特定重大犯罪之追訴及處罰。又洗錢行為
    係指行為人為掩飾或隱匿自己重大犯罪所得財物或財產上之
    利益（洗錢防制法第2 條第1 款），或行為人掩飾、收受、
    搬運、寄藏、故買或牙保他人因重大犯罪所得財物或財產上
    之利益（同法第2 條第2 款）。除利用不知情之合法管道（
    如金融機關）為之外，其他使所得財物或利益之來源合法化
    ，或改變該財物或利益之本質，以避免追訴處罰之掩飾、藏
    匿犯特定重大犯罪所得財產或利益之行為均屬之。若非先有
    犯罪所得或利益，再加以掩飾或隱匿，而係取得犯罪所得或
    利益之犯罪手段，或未合法化犯罪所得或利益之來源，而能
    一目瞭然來源之不法性，即非洗錢防制法所規範之對象。
  (二)本件係被告以外之人，利用被告所提供之帳戶將詐欺所得之
    款項直接匯入該帳戶，其要求被害人將金錢匯入被告帳戶之
    行為，本即係實施詐欺行為之犯罪手段，並非於取得財物後
    ，另為掩飾、隱匿其詐欺所得之行為，亦非被告於該詐欺行
    為人實施詐欺犯罪取得財物後，另由被告為之掩飾、隱匿行
    為。且偵查機關得藉由被害人將款項匯入被告帳戶等情，一
    目瞭然資金來源之不法性，並得以追查資金之流向，資金與
    當初犯罪行為之關連性並未被切斷，與「掩飾」、「隱匿」
    之性質亦有不符，核與洗錢防制法第2 條規定之洗錢行為構
    成要件有間，併此說明。
據上論斷，應依刑事訴訟法第273 條之1 第1 項、第299 條第1
項前段，刑法第28條、第56條、第216 條、第210 條、第212 條
第217 條第1 項、第218 條第1 項、第340 條、第55條、第30條
第1項 前段、第2 項、第51條第5 款、第219 條、第38條第1 項
第2款 、第3 款、罰金罰鍰提高標準條例第1 條前段，判決如主
文。
本案經檢察官鄭嘉欣到庭執行職務。
中    華    民    國    95    年    3     月    15    日
                  刑事第三庭法  官  汪梅芬
以上正本證明與原本無異。
對於本件判決如有不服，應於收受送達後10日內，向本院提出上
訴書狀，上訴於臺灣高等法院，並按他造當事人之人數附具繕本
。                          書記官  林旻弘
中    華    民    國    95    年    3     月    15    日
附錄本案論罪科刑法條全文：
中華民國刑法第216條
行使第條至第條之文書者，依偽造、變造文書或登載不實事項或
使登載不實事項之規定處斷。
中華民國刑法第340條
以犯第339 條之罪為常業者，處一年以上七年以下有期徒刑，得
併科五萬元以下罰金。
附表一：
  ┌──┬─────┬──────┬────┬──────┐
  │編號│電話號碼  │原用戶名稱  │過戶日期│新用戶名稱  │
  ├──┼─────┼──────┼────┼──────┤
  │一  │00000000  │李婉綺      │94.02.01│丁○○      │
  ├──┼─────┼──────┼────┼──────┤
  │二  │00000000  │李婉綺      │94.01.31│丁○○      │
  ├──┼─────┼──────┼────┼──────┤
  │三  │00000000  │李婉綺      │94.02.02│丁○○      │
  ├──┼─────┼──────┼────┼──────┤
  │四  │00000000  │李婉綺      │94.02.02│丁○○      │
  ├──┼─────┼──────┼────┼──────┤
  │五  │00000000  │李婉綺      │94.02.02│丁○○      │
  ├──┼─────┼──────┼────┼──────┤
  │六  │00000000  │不詳姓名人士│94.02.01│丁○○      │
  └──┴─────┴──────┴────┴──────┘
  附表二：
  ┌──┬─────┬───┬─────┬────────┬─────┬──────┐
  │編號│時間      │被害人│詐騙電話  │詐騙帳號        │詐騙金額  │詐騙方法    │
  │    │          │      │          │                │          │            │
  ├──┼─────┼───┼─────┼────────┼─────┼──────┤
  │一  │94年1月20 │甲○○│0000000000│臺灣中小企業銀行│160,000元 │冒稱為朋友「│
  │    │日上午11時│      │          │000-00000000    │          │ 阿婉」向其 │
  │    │          │      │          │戶名：丁○○    │          │ 借款，依指 │
  │    │          │      │          │                │          │ 示匯至上開 │
  │    │          │      │          │                │          │ 指定帳戶內 │
  │    │          │      │          │                │          │ ，經與「阿 │
  │    │          │      │          │                │          │ 婉」聯絡始 │
  │    │          │      │          │                │          │ 知受騙。   │
  ├──┼─────┼───┼─────┼────────┼─────┼──────┤
  │二  │94年2月27 │乙○○│00000000  │中國信託商業銀行│82,000元  │接獲簡訊通知│
  │    │日下午4時 │      │丁○○申請│000-000000000000│          │偽稱信用卡帳│
  │    │          │      │00000000  │8               │          │單未繳，又稱│
  │    │          │      │丁○○申請│戶名：宋忠誠    │          │身份被冒用，│
  │    │          │      │          │                │          │，未避免遭人│
  │    │          │      │          │                │          │盜領，依指示│
  │    │          │      │          │                │          │將帳戶現金存│
  │    │          │      │          │                │          │入上開帳戶內│
  │    │          │      │          │                │          │。          │
  ├──┼─────┼───┼─────┼────────┼─────┼──────┤
  │三  │94年2月19 │庚○○│00000000  │臺北國際商業銀行│99,650元  │以電話詐稱有│
  │    │日上午11時│      │丁○○申請│000-000000000000│          │款項未退，需│
  │    │          │      │          │0               │          │至提款機操作│
  │    │          │      │          │戶名：徐木新    │          │退款，依指示│
  │    │          │      │          │                │          │操作後竟將帳│
  │    │          │      │          │                │          │戶內金額轉匯│
  │    │          │      │          │                │          │入上開帳戶。│
  ├──┼─────┼───┼─────┼────────┼─────┼──────┤
  │四  │94年2月26 │辛○○│00000000  │中國信託商業銀行│53,000元  │以電話佯稱身│
  │    │日晚上10時│      │丁○○申請│000-000000000000│          │份證資料外洩│
  │    │          │      │00000000  │8               │          │，須將錢轉存│
  │    │          │      │丁○○申請│戶名：陳臆文    │          │他人帳戶，依│
  │    │          │      │0000000000│                │          │指示將款項匯│
  │    │          │      │          │                │          │入上開帳戶內│
  │    │          │      │          │                │          │。          │
  ├──┼─────┼───┼─────┼────────┼─────┼──────┤
  │五  │94年2月19 │戊○○│00000000  │臺北國際商業銀行│138,531元 │以電話通知被│
  │    │日上午10時│      │丁○○申請│000-000000000000│          │害人有健保退│
  │    │          │      │          │0               │          │費信件未收，│
  │    │          │      │          │戶名：徐木新    │          │可以金融卡轉│
  │    │          │      │          │                │          │帳退費為由，│
  │    │          │      │          │                │          │被害人依指示│
  │    │          │      │          │                │          │操作提款機，│
  │    │          │      │          │                │          │匯款至上開帳│
  │    │          │      │          │                │          │戶內。      │
  └──┴─────┴───┴─────┴────────┴─────┴──────┘
附表三
  ┌──┬───────────┬───────┬─────────┐
  │編號│   文書名稱           │ 偽造署押位置 │  偽造「己○○」署│
  │    │                      │              │  押、印文數量    │
  ├──┼───────────┼───────┼─────────┤
  │ 1  │金鼎證券公司存摺帳戶申│申請人姓名欄  │「己○○」印文2 枚│
  │    │請書                  │              │                  │
  ├──┼───────────┼───────┼─────────┤
  │ 2  │金鼎證券公司客戶自填徵│簽章欄        │「己○○」署押、印│
  │    │信資料表              │              │文各1枚           │
  ├──┼───────────┼───────┼─────────┤
  │ 3  │委託買賣證券受託契約書│受託人簽章欄  │「己○○」署押、印│
  │    │、櫃臺買賣有價證券開戶│              │文各1枚           │
  │    │契約書、證券商客戶開設│              │                  │
  │    │有價證券集中保管帳戶契│              │                  │
  │    │約書                  │              │                  │
  ├──┼───────────┼───────┼─────────┤
  │ 4  │認購（售）權證風險預告│預告書上      │「己○○」印文1枚 │
  │    │書                    │              │                  │
  ├──┼───────────┼───────┼─────────┤
  │ 5  │證券商電子交易帳戶委託│簽章欄        │「己○○」署押、印│
  │    │買賣有價證券同意書    │              │文各1枚           │
  ├──┼───────────┼───────┼─────────┤
  │ 6  │金鼎公司合法擁有交易密│交易聲請人簽章│「己○○」署押、印│
  │    │碼聲明書              │欄            │文各1枚           │
  ├──┼───────────┼───────┼─────────┤
  │ 7  │金鼎證券公司證券存摺領│戶名欄        │「己○○」署押、印│
  │    │取單                  │              │文各1枚           │
  ├──┼───────────┼───────┼─────────┤
  │ 8  │94年3月4日金鼎證券公司│委託人簽章欄  │「己○○」署押共3 │
  │    │當日賣出股票委託書3張 │              │枚                │
  ├──┼───────────┼───────┼─────────┤
  │ 9  │致和證券公司存摺掛失申│申請人簽章欄  │「己○○」署押1 枚│
  │    │請書                  │              │、印文2 枚        │
  ├──┼───────────┼───────┼─────────┤
  │10  │致和證券公司存補發存摺│申請人簽章欄  │「己○○」署押、印│
  │    │申請書                │              │文各1枚           │
  ├──┼───────────┼───────┼─────────┤
  │11  │致和證券公司存券匯撥申│申請人簽章欄  │「己○○」署押、印│
  │    │請書                  │              │文各1枚           │
  ├──┼───────────┼───────┼─────────┤
  │12  │致和證券補發存摺紀錄  │客戶印鑑欄    │「己○○」印文1枚 │
  ├──┼───────────┼───────┼─────────┤
  │13  │彰化銀行西松分行顧客資│申請人簽章欄  │「己○○」署押1枚 │
  │    │料卡                  │              │                  │
  ├──┼───────────┼───────┼─────────┤
  │14  │彰化銀行印鑑卡        │申請人簽章欄  │「己○○」署押1 枚│
  │    │                      │立約印鑑欄    │、印文共3枚       │
  │    │                      │印鑑式樣欄    │                  │
  ├──┼───────────┼───────┼─────────┤
  │15  │彰化銀行委託書        │委託人簽章欄  │「己○○」署押1枚 │
  ├──┼───────────┼───────┼─────────┤
  │16  │94年3 月14日彰化銀行取│付訖戳記欄    │「己○○」印文1枚 │
  │    │款憑條1 張（其上填寫新│              │                  │
  │    │台幣60萬元）          │              │                  │
  ├──┼───────────┼───────┼─────────┤
  │17  │94年3 月14日彰化銀行匯│匯款人欄      │「己○○」署押1枚 │
  │    │款申請書              │              │                  │
  ├──┼───────────┼───────┼─────────┤
  │18  │94年3 月14日彰化銀行取│付訖戳記欄    │「己○○」印文共6 │
  │    │款憑條6張             │              │枚                │
  └──┴───────────┴───────┴─────────┘


司法院資訊處製作；財團法人民間司法改革基金會備份。
